【裁判字號】    95,訴,316
【裁判日期】    950828
【裁判案由】    違反臺灣地區與大陸地區人民關係條例等
【裁判全文】
臺灣花蓮地方法院刑事判決               95年度訴字第316號
公  訴  人  臺灣花蓮地方法院檢察署檢察官
被      告  甲○○
上列被告因違反臺灣地區與大陸地區人民關係條例等案件，經檢
察官提起公訴（95年度偵字第3404、3792號），被告於準備程序
中就被訴事實為有罪之陳述，經本院合議庭裁定由受命法官獨任
進行簡式審判程序，並判決如下：
    主  文
甲○○共同違反不得使大陸地區人民非法進入臺灣地區之規定，
處有期徒刑肆月，如易科罰金，以銀元參佰元即新台幣玖佰元折
算壹日。緩刑參年。
    事實
一、甲○○與年籍不詳姓名之成年女子（以下簡稱該名女子），
    基於使大陸地區人民非法進入臺灣地區之共同犯意聯絡，由
    該名女子提議甲○○前往大陸福建省福州市地區，與該地區
    人民乙○○辦理假結婚，使乙○○得以配偶來臺探親名義非
    法進入臺灣地區，該名女子則提供支付甲○○至大陸旅遊期
    間之花費，嗣於民國92年間某日，甲○○乃依約前往大陸地
    區，甲○○與乙○○均明知彼此間並無結婚之合意，仍於92
    年 4月21日，在大陸地區福建省福州市公證處辦理公證結婚
    登記，而取得該公證處核發之結婚公證書，甲○○於辦妥上
    開手續返回臺灣地區後，乃將該公證書送往財團法人海峽交
    流基金會（以下簡稱海基會）辦理認證，甲○○、乙○○及
    該名女子復共同基於使公務員登載不實事項於職務上所掌公
    文書及行使該文書之概括犯意聯絡，於92年 5月19日，由甲
    ○○持上開結婚公證書、海基會出具之認證文件前往花蓮縣
    秀林鄉戶政事務所辦理其與乙○○之結婚登記申請事宜，使
    該管戶政事務所不知情之公務員憑以輸入電腦，而登載上開
    虛偽不實之結婚、配偶資料於其職務上所掌管之戶籍電子資
    訊檔案紀錄內，並核發載有上開不實事項之戶籍謄本予甲○
    ○。期間，甲○○又前往花蓮縣警察局新城分局佳民派出所
    ，以乙○○配偶之身分，自任其進入臺灣地區保證責任之保
    證人，填載「大陸地區人民進入臺灣地區保證書」（下簡稱
    保證書），使該警察機關員警在該保證書之對保或證明機關
    （構）簽註意見欄之公文書上登載經詢保證人稱渠與被保證
    人係夫妻關係，願意完全負起保證人責任之不實內容，並蓋
    印職名章及派出所圓戳章以示對保證明，足生損害於警察機
    關就上開對保程序之確實性，嗣後甲○○即持上開大陸公證
    之公證書、海基會出具之認證書、登載不實事項之戶籍謄本
    等文件，委由不知情之盛利旅行社，交付予內政部警政署入
    出境管理局之承辦公務員審核而行使，使內政部警政署入出
    境管理局製發中華民國臺灣地區旅行證而許可乙○○進入臺
    灣地區。乙○○因甲○○為其辦理上開手續，乃於92年7 月
    25日非法進入臺灣地區，迄於94年3月17日離境。嗣於95年5
    月14日，甲○○於偵查機關尚未發覺犯罪前，主動向花蓮縣
    警察局新城分局派出所警員林光德自首犯行，表示願意接受
    追訴及裁判，而為警查獲上情。
二、案經甲○○自首後經花蓮縣警察局花蓮分局報請臺灣花蓮地
    方法院檢察署檢察官偵查起訴。
    理  由
一、上開事實，業有被告甲○○於警詢、偵查及本院審理時之自
    白，並有內政部警政署入出境管理局95年8月3日境信伶字第
    095105400220號函及隨函所檢附之乙○○入出國日期證明書
    、大陸地區福建省福州市公證處出具之結婚公證書、大陸地
    區人民進入臺灣地區旅行證申請書、大陸地區人民進入臺灣
    地區保證書、戶籍謄本、委託書各影本乙份。另並有大陸地
    區人民資訊管理系統、結婚登記申請書、海基會證明影本各
    乙份在卷可佐，被告之自白與事實相符，本件事證明確，犯
    行堪予認定，應依法論科。
二、按被告行為後，台灣地區與大陸地區人民關係條例，業於92
    年10月29日修正公布，並自同年12月31日施行，修正後之第
    79條第1項規定「違反第15條第1款規定者，處1年以上7年以
    下有期徒刑，得併科新台幣一百萬元以下罰金。」，與修正
    前第79條第1項規定「違反第15條第1款規定者，處 5年以下
    有期徒刑、拘役或科或併科新台幣五十萬元以下罰金」比較
    ，修正前之第79條第 1項規定有利於被告，依下述之新修正
    之刑法第2條第1項之規定，應適用修正前之舊法第79條第 1
    項規定，先予說明。
三、按被告行為後，刑法第28條、第55條、第56條、第62條，業
    已於94年2月2日修正公布，並自95年7月1日施行，其刑法第
    28條「共同實施犯罪」修正為「共同實行犯罪」，而第55條
    、第56條，牽連犯與連續犯之規定，均於修正後「刪除」，
    第62條自首規定，由減輕其刑，修正為得減輕其刑，復按行
    為後法律有變更者，適用行為時之法律。但行為後之法律有
    利於行為人者，適用最有利於行為人之法律，刑法第2條第1
    項定有明文。從而，依刑法第2條第1項規定，比較新舊法適
    用之結果，應分別適用修正前刑法第28條或適用修正前之刑
    法第55條牽連犯及第56條連續犯及第62條前段自首減輕其刑
    之較有利於被告之規定，合先說明。
四、核被告所為，係犯刑法第216條、第214條行使使公務員登載
    不實文書罪及違反台灣地區與大陸地區人民關係條例第15條
    第1款之規定，應依修正前同條例第79條第1項規定處斷。被
    告所為，係犯刑法第216條、第214條之行使使公務員登載不
    實文書之罪。被告使公務員登載不實文書之低度行為，為行
    使之高度行為所吸收，不另論罪。查被告先後兩次行使使公
    務員登載不實文書之行為，時間緊接，犯罪方法與構成要件
    均同，顯係基於概括犯意而為之，應依修正前刑法第56條之
    規定，認屬連續犯，以一罪論，並依法加重其刑。原起訴書
    漏未就被告亦持上開不實文件，據向警員申報不實之婚姻資
    料，而使警員在上開保證書核章用印，隨後持之行使等事實
    ，涉犯刑法之行使使公務員登載不實文書之罪，因該事實與
    原起訴判刑之事實，具有連續犯及牽連犯之裁判上一罪關係
    ，且經公訴人於本院審理時當庭更正，本院自應併予審酌，
    併予敘明。被告與乙○○及不詳姓名之女子三人就所犯行使
    使公務員登載不實文書罪之犯行，彼此間互有犯意聯絡與行
    為分擔，係共同正犯。而被告與不詳姓名之女子者就所犯違
    反不得使大陸地區人民非法進入臺灣地區罪之犯行間，有犯
    意聯絡與行為分擔，應就此論以共同正犯。又被告所犯行使
    使公務員登載不實文書犯行與違反不得使大陸地區人民非法
    進入臺灣地區○○○○○段與目的之牽連關係，屬裁判上一
    罪，應從一法定刑較重之修正前臺灣地區與大陸地區人民關
    係條例第79條第 1項處斷。查被告於犯罪後，未經有偵查犯
    罪權限之機關發覺前，自動向花蓮縣警察局新城分局警員自
    首上開犯行，有該分局95年8月7日新警刑字第0950007878號
    函 1紙在卷足稽，符合自首之規定，依修正前刑法第62條前
    段之規定，應減輕其刑。
五、被告於犯罪時之刑法第41條第 1項前段規定：「犯最重本刑
    為5年以下有期徒刑以下之刑之罪，而受6個月以下有期徒刑
    或拘役之宣告，因身體、教育、職業、家庭之關係或其他正
    當事由，執行顯有困難者，得以1元以上3元以下折算一日，
    易科罰金。」又被告行為時之易科罰金折算標準，修正前罰
    金罰鍰提高標準條例第 2條前段（現已刪除）規定，就其原
    定數額提高為100倍折算1日，則本件被告行為時之易科罰金
    折算標準，應以銀元300元折算1日，經折算為新臺幣後，應
    以新臺幣900元折算為1日。惟95年7月1日修正公布施行之刑
    法第41條第 1項前段則規定：「犯最重本刑為五年以下有期
    徒刑以下之刑之罪，而受六個月以下有期徒刑或拘役之宣告
    者，得以新臺幣一千元、二千元或三千元折算一日，易科罰
    金。」比較修正前後之易科罰金折算標準，以95年7月1日修
    正公布施行前之規定，較有利於被告，則應依刑法第2條第1
    項前段，亦應適用修正前刑法第41條第 1項前段規定，定其
    折算標準。
六、爰審酌被告素行尚好，偶因一時貪念，對於大陸地區人民出
    入境管理及戶政管理、國家安全所生危害及犯罪後之態度等
    一切情狀，量處如主文所示之刑，並均諭知易科罰金之折算
    標準，以示懲儆。查被告未曾受有期徒刑以上刑之宣告，有
    臺灣高等法院被告前案紀錄表附卷可稽，偶觸法禁，情節非
    重，犯罪後自首犯行，坦承不諱，態度良好，經此教訓，足
    資警惕，當無再犯之虞，是本案關於其有期徒刑之宣告，認
    以暫不執行為適當，爰依修正前刑法第74 條第1款之規定，
    諭知緩刑參年，以啟自新。（參照最高法院95年 5月23日刑
    事庭第8次會議決議意旨，應適用修正前之舊法）。
七、至被告乙○○涉嫌犯行部分，則俟其到案後另行審結，附此
    敘明。
據上論斷，應依刑事訴訟法第299條第 1項前段、第273條之1第1
項，修正前臺灣地區與大陸地區人民關係條例第79條第1項、第1
5條第1款，刑法第11條前段、第2條第1項、第216條、第214條、
修正前刑法第28條、第56條、第55條、第62條前段、第74條第 1
款，修正前罰金罰鍰提高標準條例第1條前段、第2條，現行法規
法定貨幣單位折算新台幣條例第2條，判決處刑如主文。
本案經檢察官張立言到庭執行職務。
中    華    民    國    95    年    8     月    28    日
                        臺灣花蓮地方法院刑事第二庭
                            法    官    李  豫  雙
上列正本證明與原本無異。
如對本判決不服，應於送達後10日內，向本院提出上訴狀。（應
抄附繕本）
                             書記官
中    華    民    國    95    年    8     月    29    日
附錄本判決論罪之法律條文：
修正前臺灣地區與大陸地區人民關係條例第79條第1項：
違反第十五條第一款規定者，處五年以下有期徒刑、拘役或科或
併科新台幣五十萬元以下罰金。
修正前臺灣地區與大陸地區人民關係條例第15條第1項：
下列行為不得為之：
一、使大陸地區人民非法進入臺灣地區。
中華民國刑法第216條：
行使第二百十條至第二百十五條之文書者，依偽造、變造文書或
登載不實事項或使登載不實事項之規定處斷。
中華民國刑法第214條：
明知為不實之事項，而使公務員登載於職務上所掌之公文書，足
以生損害於公眾或他人者，處三年以下有期徒刑、拘役或五百元
以下罰金。


司法院資訊處製作；財團法人民間司法改革基金會備份。
